臺灣臺北地方法院刑事附帶民事判決　　　　　　　　　九十年度附民字第四五八號
　　原　　　告　乙○○○有限公司　設於臺北市○○街一一五號七樓
　　法定代理人　甲○○
　　被　　　告　丙○○
右列被告因侵占案件（九十年度自字第八六○號），經原告提起附帶民事訴訟，請求
損害賠償，本院判決如左：
        主  文
被告應給付原告新臺幣萬仟柒佰玖拾伍元，及自民國九十一年三月十九日起至清
償日止，按週年利率百分之五計算之利息。
原告其餘之訴及其假執行之聲請均駁回。
        事  實
甲、原告方面：
(一)聲明：(1)被告應給付原告新臺幣（下同）二十萬零六千八百五十八元，及自起訴狀
  繕本送達被告之翌日即民國九十一年三月十九日起至清償日止，按週年利率百分之
  六計算之利息。(2)請依職權宣告假執行。
(二)陳述：被告於八十八年十月間進入宏都舞廳有限公司（下稱宏都公司）擔任經理，
  卻將如附表一、二所示之客戶簽單提出，而向各該客戶收款，並將收得款項共二十
  萬六千八百五十八元據為己有，刑事部分經原告提起自訴，係屬鈞院審理，為此依
  據侵權行為損害賠償請求權提起附帶民事訴訟。
(三)證據：援用刑事訴訟之立證方法。
二、被告方面：
(一)聲明：駁回原告之訴。
(二)陳述：被告確持如附件一所示編號一、二號之本票紅色聯向發票人藍仁村收取款項
  共三萬三千七百九十五元，而未交與原告，至於附件二所示編號一號之部分，發票
  人大衛即林秀全業已將款項給付與原告；而附件二所示編號二、三號之部分，伊僅
  取得本票之紅色聯，並未向發票人謝呆國、徐結恆收得款項；附件二所示編號四、
  五之部分，伊雖有開立本票換取客人消費所開立之本票，但並未向客人請款。
        理  由
一、原告起訴主張：被告於八十八年十月間進入宏都公司擔任經理，卻將如附表一、
    二所示之客戶本票簽單提出，而向各該客人收款，並將收得款項據為己有，致其
    受有二十萬六千八百五十八元之損害，為此依據侵權行為損害賠償請求權提起附
    帶民事訴訟。被告則以：如附件一所示編號一、二號之部分，確有向藍仁村收得
    三萬三千七百九十五元而未交還原告，至於如附件二所示編號一號部分，因發票
    人業已給付與公司；附件二所示編號二、三號部分，則因未向發票人謝呆國、徐
    結恆收款；附件二所示編號四、五號部分，雖有換單，但亦未向客人請款等語，
    資為抗辯。
二、按附帶民事訴訟之判決，應以刑事訴訟法所認定之事實為據，刑事訴訟法第五百
    條前段定有明文。本件原告起訴主張如附件一所示遭侵占之部分，經本院以九十
    年度自字第八六○號刑事判決認定：被告前於八十八年十月間起，在設於臺北市
    ○○街一五七號七樓之宏都公司擔任經理之職務，倘被告招攬之客人要求簽帳，
    則需開立一式紅、白二聯之本票並由被告背書後，交與宏都公司收執，宏都公司
    日後再派員持該本票向客人催收該筆消費額。被告於八十九年五月間某日，以向
    招攬客人較為便利為由，取得藍仁村所簽發如附表一編號一、編號二所示之本票
    （紅色聯）二紙後，即前往位於臺北市○○路三十巷四號之藍仁村公司處，向藍
    仁村收得共新臺幣（下同）三萬三千七百九十五元簽帳款項，竟基於為自己不法
    所有之意圖，未將款項繳回宏都公司而予以侵占，挪作他用。揆諸前開規定，應
    認被告上開主張為真實。
三、按刑事訴訟諭知無罪之判決者，應以判決駁回原告之訴，刑事訴訟法第五百零三
    條第一項前段定有明文。而原告起訴主張如附表二所示各部分亦受有損害而請求
    損害賠償之情，因附表二編號一之部分，業已由林秀全（即大衛）將帳款交與原
    告，附表二編號二至五號之部分，並無積極證據證明為被告所侵占，而經本院以
    九十年度自字第八六○號刑事判決不另為無罪之諭知，是揆諸前開規定及說明，
    原告此部分之主張應予駁回。
四、按給付無確定期限者，債務人於債權人得請求給付時，經其催告而未為給付者，
    自受催告時起，負遲延責任。其經債權人起訴而送達訴狀，或依督促程序送達支
    付命令，或為其他相類之行為者，與催告有同一之效力；遲延之債務，以支付金
    錢為標的者，債權人得請求依法定利率計算之遲延利息；應付利息之債務，其利
    率未經約定，亦無法律可據者，週年利率為百分之五，民法第二百二十九條第二
    項、第二百三十三條第一項前段、第二百零三條分別著有明文。本件被告應給付
    之損害賠償部分，原告自得請求自起訴狀繕本送達被告之翌日即九十一年三月十
    九日起，按週年利率百分之五計算之法定遲延利息，是原告就被告請求如主文第
    一項所示之利息，為有理由，應予准許；逾此部分之請求，洵屬無據，不應准許
    。
五、本判決主文第一項命被告給付部分，原告係依侵權行為損害賠償請求權請求被告
    給付，非屬民事訴訟法第三百八十九條各款判決之一，本院不得依職權宣告假執
    行；至於原告敗訴部分，其假執行之聲請，失所附麗，均應予駁回。
據上論結，應依刑事訴訟法第五百零二條，判決如主文。
中      華      民      國    九十一    年      五      月    二十七    日
                              臺灣臺北地方法院刑事第一庭
                                  審判長法  官    陳興邦
                                        法  官    傅中樂
                                        法  官    唐于智
右正本證明與原本無異。
對於本判決如不服，應於送達後十日內，向本院提出上訴狀。
                                        書記官    陳俐妙
中      華      民      國    九十一    年      五      月    二十七    日
附表一
┌───┬─────┬────┬──────────┬─────────┐
│編號  │開票日期  │到期日  │金額（新臺幣：元）  │發票人            │
│      │（即消費日│        │                    │                  │
│      │期）      │        │                    │                  │
├───┼─────┼────┼──────────┼─────────┤
│一    │890115    │890130  │24,210              │藍仁村            │
├───┼─────┼────┼──────────┼─────────┤
│二    │890321    │890405  │ 9,585              │藍仁村            │
├───┴─────┴────┴──────────┴─────────┤
│                        總計：33,795                                  │
└───────────────────────────────────┘
附表二
┌───┬─────┬────┬──────────┬────┬────┐
│編號  │開票日期  │到期日  │金額（新臺幣：元）  │發票人  │備註    │
├───┼─────┼────┼──────────┼────┼────┤
│一    │881219    │881229  │22,100              │大衛    │被告取走│
│      │          │        │                    │（即林秀│紅色聯  │
│      │          │        │                    │全）    │        │
├───┼─────┼────┼──────────┼────┼────┤
│二    │890120    │890204  │ 6,900              │謝呆國  │被告取走│
│      │          │        │                    │        │紅色聯  │
├───┼─────┼────┼──────────┼────┼────┤
│三    │890331    │890415  │ 8,865              │徐結恆  │被告取走│
│      │          │        │                    │        │紅色聯  │
├───┼─────┼────┼──────────┼────┼────┤
│四    │890117    │890203  │94,223              │丙○○  │由被告開│
│      │          │        │                    │  │立本票一│
│      │          │        │                    │        │張換取其│
│      │          │        │                    │        │他不詳客│
│      │          │        │                    │        │人簽立之│
│      │          │        │                    │        │十張本票│
├───┼─────┼────┼──────────┼────┼────┤
│五    │890222    │890322  │40,975              │丙○○  │由被告開│
│      │          │        │                    │        │立本票一│
│      │          │        │                    │        │張換取其│
│      │          │        │                    │        │他不詳客│
│      │          │        │                    │        │人所簽立│
│      │          │        │                    │        │之本票（│
│      │          │        │                    │        │本票數目│
│      │          │        │                    │        │不詳）  │
└───┴─────┴────┴──────────┴────┴────┘
